【裁判字號】    99,交聲,119
【裁判日期】    990719
【裁判案由】    違反道路交通管理處罰條例聲明異議
【裁判全文】
臺灣新竹地方法院交通事件裁定
原處分機關  交通部公路總局新竹區監理所新竹市監理站
異  議  人
即受處分人  甲○○
上列異議人即受處分人因違反道路交通管理處罰條例案件，對於
交通部公路總局新竹區監理所新竹市監理站民國98年12月9 日所
為之竹監新三字第裁51—CG0000000 號、98年12月21日所為之竹
監新三字第裁51—AR0000000 號、99年2 月25日所為之竹監新三
字第裁51—CG0000000 號、99年2 月25日所為之竹監新三字第裁
51—AL0000000 號裁決書聲明異議，本院裁定如下：
    主  文
交通部公路總局新竹區監理所新竹市監理站於、99年2 月25日所
為之竹監新三字第裁51—CG0000000 號、竹監新三字第裁51—AL
0000000 號處分均撤銷。
甲○○機器腳踏車駕駛人，不在規定車道行駛，處罰鍰新臺幣壹
仟捌佰元，並記違規點數壹點。又汽車駕駛人在禁止臨時停車處
所停車，處罰鍰新臺幣陸佰元。
其餘異議駁回。
    理  由
一、原處分意旨略以：異議人即受處分人甲○○所有車牌號碼9F
    B-362 號重型機車，(一)於民國98年7 月30日17時10分許，行
    經臺北縣淡水鎮○○路與民生路口，因有「機器腳踏車，不
    在規定車道行駛」之違規行為，經臺北縣政府警察局以北縣
    警交字第CG0000000 號舉發違反道路交通管理事件通知單（
    下稱CG0000000 號舉發通知單）逕行舉發；(二)於98年7 月29
    日17時17分許，行經臺北市○○路○段，因有「機車行駛禁
    行車道」之違規行為，經臺北市政府警察局交通警察大隊以
    北市警交大字第AR0000000 號舉發違反道路交通管理事件通
    知單（下稱AR0000000 號舉發通知單）逕行舉發；(三)於98年
    10月30日12時28分許，行經臺北縣淡水鎮○○路與民生路口
    ，因有「機器腳踏車，不在規定車道行駛」之違規行為，經
    臺北縣政府警察局以北縣警交字第CG0000000 號舉發違反道
    路交通管理事件通知單（下稱CG0000000 號舉發通知單）逕
    行舉發；(四)於98年9 月9 日10時33分許，在淡水捷運車站，
    因有「停車位置不依規定」之違規行為，經臺北市政府警察
    局交通警察大隊以北市警交大字第AL0000000 號舉發違反道
    路交通管理事件通知單（下稱AL0000000 號舉發通知單）逕
    行舉發。原處分機關即交通部公路總局新竹區監理所新竹市
    監理站復以違規事實屬實，就(一)、(二)、(三)違規行為依照道路
    交通管理處罰條例第45條第13款、第63條第1 項（裁決書漏
    載）、(四)違規行為依同法第56條第1 項第9 款之規定，就(一)
    、(二)違規行為裁處異議人各罰鍰新臺幣（下同）1,800 元、
    記違規點數1 點，就(三)違規行為裁處異議人各罰鍰1,000 元
    、記違規點數1 點，就(四)違規行為裁處異議人各罰鍰1,000
    元等語。
二、本件異議意旨略以：異議人即受處分人甲○○目前就讀位於
    臺北之大學，居住於臺北，假日偶而才有回家，並未居住於
    戶籍地新竹市○○街210 巷1 弄11號5 樓，家人則居住位於
    新竹市○○路住處，異議人父親常年在大陸，2 、3 個月回
    家1 次，偶回舊居即戶籍址巡視信箱。異議人父親於98年12
    月10日巡視舊居時才發現前開4 張違規罰單，並於翌日向郵
    局領取4 張違規舉發通知單，於98年12月12日向原處分機關
    陳述覆議。異議人實際因久未接獲舉發通知單而延誤未繳罰
    鍰，並非惡意拖延，為此請變更以最低罰鍰金額處罰，撤銷
    原處分等語。
三、按受處分人不服道路交通管理處罰條例第8 條主管機關所為
    之處罰，得於接到裁決書之翌日起20日內，向管轄地方法院
    聲明異議，並得依法扣除在途期間；而交通法庭認聲明異議
    不合法律上之程式或其異議權已喪失者，應以裁定駁回之，
    道路交通管理處罰條例第87條第1 項及道路交通案件處理辦
    法第18條前段分別定有明文。且交通案件聲明異議，當事人
    居住於處罰機關所在之鄉、鎮、市( 包括縣轄市、省轄市及
    院轄市) 者，不扣除在途期間，法院訴訟當事人在途期間標
    準第4 條第1 款第1 目亦規定甚明。是如逾越20日法定期間
    始聲明異議者，其異議權即已喪失。次按處理違反道路交通
    管理事件，有關文書送達之程序，依行政程序法之規定，違
    反道路交通管理事件統一裁罰基準及處理細則第5 條定有明
    文；而「送達由行政機關自行或交由郵政機關送達」；「送
    達，於應受送達人之住居所、事務所或營業所為之。但在行
    政機關辦公處所或他處會晤應受送達人時，得於會晤處所為
    之」；「於應送達處所不獲會晤應受送達人時，得將文書付
    與有辨別事理能力之同居人、受僱人或應送達處所之接收郵
    件人員」；「送達，不能依前二條規定為之者，得將文書寄
    存送達地之地方自治或警察機關，並作送達通知書兩份，一
    份黏貼於應受送達人住居所、事務所、營業所或其就業處所
    門首，另一份交由鄰居轉交或置於該送達處所信箱或其他適
    當位置，以為送達。前項情形，由郵政機關為送達者，得將
    文書寄存於送達地之郵政機關。」，行政程序法第68條第1
    項、第72條第1 項、第73條第1 項、第74條第1 、2 項亦分
    別定有明文。
四、就(一)、(二)違規行為部分：
  1.原處分機關即交通部公路總局新竹區監理所新竹市監理站分
    別於98年12月15日、98年12月25日，因向異議人即受處分人
    甲○○依其戶籍址新竹市○○里○○街210 巷1 弄11號5 樓
    郵寄送達竹監新三字第裁51-CG0000000、51-AR0000000號裁
    決書，未會晤本人亦無受領文書之同居人、受雇人或應受送
    達處所接受郵件人員，而以寄存送達方式送達之事實，有上
    開裁決書之送達證書影本2 紙（見本院卷第11、13頁）、個
    人基本資料查詢結果單在卷可憑，參以異議人父親於本院調
    查時陳述異議人並未向郵政機關或是行政機關或是警察局陳
    報過異議人地址已經改至新竹市○○路，足見原處分機關裁
    決書已經合法送達異議人，故異議人如對原處分機關是項裁
    決不服欲聲明異議，依照上述說明，其20日之合法提出異議
    期間應分自98年12月16日、98年12月26日（即合法送達裁決
    書之翌日）起算至99年1 月4 日止、99年1 月14日止。且因
    在同縣市而不加在途期間，異議人最遲應於99年1 月4 日、
    99 年1月14日前提出異議。詎異議人竟遲至99年2 月25日具
    狀聲明異議並轉送本院，此有異議人提出聲明異議狀及其上
    蓋有上開日期之新竹市監理站收文章可稽。則異議人既已逾
    越法定20日聲明異議之不變期間，其聲明異議顯然不合法律
    上程式，且無從補正，揆諸前揭說明，自應將異議人之異議
    駁回。
  2.至異議人父親林啟文固於99年1 月12日以其自己名義向原處
    分機關為交通違規之陳述，有交通違規陳述單及查詢單（見
    本院卷第40頁）可按，然林啟文並非受處分人，其以自己名
    義向原處分機關陳述，亦屬不合法律上程式，其陳述效力亦
    難認及於異議人，併此敘明。
五、就違規(三)行為部分：
  1.異議人所有前開重型機車於98年10月30日12時28分許，行經
    臺北縣淡水鎮○○路與民生路口，有「機器腳踏車，不在規
    定車道行駛」之違規行為之事實，為異議人所不爭執，並有
    違規照片2 張（見本院卷第19頁）附卷可稽，堪認異議人於
    前開時、地，確有前開違規行為。
  2.舉發機關即臺北縣政府警察局依前開事證開單逕行舉發，並
    於98年11月12日因向異議人即受處分人甲○○依其戶籍址新
    竹市○○里○○街210 巷1 弄11號5 樓郵寄送達CG0000000
    號舉發通知單，未會晤本人亦無受領文書之同居人、受雇人
    或應受送達處所接受郵件人員，而以寄存送達方式送達之事
    實，亦有上開舉發單之送達證書影本1 紙（見本院卷第22頁
    ）可憑，依前揭說明，前開舉發單亦於98年11月12日合法送
    達異議人。
  3.依卷附CG0000000 號舉發通知單所示，異議人違規日期為98
    年11月9 日，應到案日期為98年12月9 日前，有舉發單在卷
    足佐，然該舉發通知單之寄存送達日期為98年11月12日，原
    處分機關於98年2 月25日為裁決，並由異議人委由其父親到
    場領取，有裁決書、送達證書（見本院卷第14頁、15頁）在
    卷可憑，顯已逾應到案日期60日以上，縱異議人父親於99年
    1 月21日以自己名義向原處分機關填製陳述單及查詢單陳述
    ，然該效力仍不能及於異議人，已如前述。原處分機關對此
    未予詳查，遽認異議人逾越應到案期限30日以內，而逕依違
    反道路交通管理事件統一裁罰基準表規定，裁處異議人裁罰
    1,000 元，即有違誤。
六、就違規(四)行為部分：
  1.異議人所有前開重型機車於98年9 月9 日10時33分許，在淡
    水捷運車站，有「停車位置不依規定」之違規行為之事實，
    為異議人所不爭執，並有違規照片1 張（見本院卷第24頁）
    附卷可稽，堪認異議人於前開時、地，確有前開違規行違。
  2.按填製通知單，應到案日期應距舉發日十五日。但逕行舉發
    或受處分人非該當場被查獲之駕駛人或行為人，其應到案之
    日期距舉發日為30日，違反道路交通管理事件統一裁罰基準
    及處理細則第15條第1 、2 款定有明文。
  3.舉發機關即臺北市政府警察局交通警察大隊依法開單逕行舉
    發，並於98年10月27日因向異議人即受處分人甲○○依其戶
    籍址新竹市○○里○○街210 巷1 弄11號5 樓郵寄送達、AL
    0000000 號舉發通知單，未會晤本人亦無受領文書之同居人
    、受雇人或應受送達處所接受郵件人員，而以寄存送達方式
    送達之事實，有上開舉發單之送達證書影本1 紙（見本院卷
    第25頁）可憑，依前揭說明，前開舉發單於98年10月27日合
    法送達異議人。
  4.惟查：依原處分機關AL0000000 號舉發單所載，異議人違規
    日期為98年9 月21日，應到案日期為98年10月26日，有舉發
    單在卷足佐，然該舉發通知單之寄存送達日期為98年10月27
    日，顯已逾應到案日期，縱異議人於收受上開舉發通知單後
    即向原處罰機關陳述意見或繳納罰鍰，亦難期異議人有遵期
    到案之可能。原處分機關對此未予詳查，遽認異議人逾越應
    到案期限30日以上60日以內，而逕依違反道路交通管理事件
    統一裁罰基準表規定，裁處異議人裁罰1,000 元，亦有違誤
    。
七、綜上所述，異議人就(一)、(二)違規行為部分，已逾越法定20日
    聲明異議之不變期間，其聲明異議顯然不合法律上程式，且
    無從補正，自應將異議人之異議駁回；就(三)違規行為部分，
    異議人所有重型機車於CG0000000 號舉發單所載時、地，有
    「機器腳踏車，不在規定車道行駛」之違規行為，且該舉發
    單已經合法送達，本件異議意旨就原處分機關竹監新三字第
    裁51—CG0000000 號處分，認應處以最低額罰鍰即無理由，
    惟原處分未依逾應到案日期60日以上裁處之違誤，自應予撤
    銷；再就(四)違規行為部分，AL0000000 號舉發通知單未於應
    到案日期前送達予異議人，以致異議人喪失於收受該通知單
    後於期限內繳納罰鍰之利益，原處分機關竹監新三字第裁51
    —AL0000000 號處分未依最低額裁罰容有未洽，異議人怠於
    舉發單之收受，其異議雖無理由，仍應予撤銷；就撤銷部分
    並由本院分別依道路交通管理處罰條例第45條第13款、第63
    條第1 項第3 款、第56條第1 項第9 款，違反道路交通管理
    事件統一裁罰基準表，自為裁定裁罰異議人如主文第2 項所
    示，以資適法。
據上論結，應依道路交通案件處理辦法第18條、第19條、第20條
前段，裁定如主文。
中    華    民    國    99    年    7     月    19    日
                        交通法庭      法  官    邱玉汝
以上正本證明與原本無異。
如不服本裁定，應於裁定送達後5日內向本院提出抗告狀。
中    華    民    國    99    年    7     月    19    日
                                      書記官    陳怡芳

司法院資訊處製作；財團法人民間司法改革基金會備份。
